【裁判字號】    96,訴,1163
【裁判日期】    970307
【裁判案由】    毒品危害防制條例
【裁判全文】
臺灣基隆地方法院刑事判決              96年度訴字第1163號
公  訴  人  臺灣基隆地方法院檢察署檢察官
被      告  甲○○
                    （現羈押在臺灣基隆看守所）
上列被告因違反毒品危害防制條例案件，經檢察官提起公訴（96
年度毒偵字第2902、2973號），被告並為有罪陳述，本院合議庭
乃裁定由受命法官獨任以簡式審判程序進行審理，並判決如下：
    主  文
甲○○施用第一級毒品，處有期徒刑陸月；又施用第一級毒品，
處有期徒刑陸月。應執行有期徒刑捌月。
    事  實
一、前案紀錄：
    甲○○前因初犯施用毒品案件，經觀察、勒戒後，認無繼續
    施用毒品之傾向，於民國95年6 月20日經釋放出所，並由臺
    灣基隆地方法院檢察署檢察官於95年6 月15日，以95年度毒
    偵緝字第42號為不起訴處分確定。
二、本案事實：
    甲○○猶不思戒除毒癮，復基於施用第一級毒品海洛因之個
    別犯意，分別於96年10月21日晚間11時、96年10月31日晚間
    11時，在基隆市○○路加油站之公共廁所內，將稀釋後之海
    洛因置入注射針筒再持以施打血管，藉以施用第一級毒品海
    洛因2 次。乃為警於(1)96年10月22日晚間7 時，在基隆市○
    ○路之海門公園公共廁所附近盤檢查獲，經採其尿液送驗，
    結果呈嗎啡（海洛因代謝後尿液檢出成份）陽性反應；(2)96
    年11月1 日下午4 時，在基隆市○○路320 號附近盤檢查獲
    ，經採其尿液送驗，結果仍呈嗎啡陽性反應，而悉上情。
三、案經基隆市警察局第二分局移送臺灣基隆地方法院檢察署檢
    察官偵查起訴。
    理  由
壹、程序事項
    本案被告甲○○所犯者非為死刑、無期徒刑、最輕本刑為三
    年以上有期徒刑之罪或高等法院管轄之第一審案件，其於準
    備程序進行中，先就被訴事實為有罪之陳述，經告知其簡式
    審判程序之旨，並聽取公訴人、被告之意見後，本院業已依
    刑事訴訟法第二百七十三條之一第一項規定，裁定由受命法
    官獨任以簡式審判程序進行本案之審理。
貳、實體事項
一、前揭事實業據被告甲○○於本院審理時坦承在卷；且被告前
    後2 次為警查獲而採集之尿液檢體，經送請臺灣尖端先進生
    技醫藥股份有限公司以氣相層析質譜儀法為確認檢驗之結果
    ，均呈嗎啡（海洛因代謝後尿液檢出成份）陽性反應，亦有
    臺灣尖端先進生技醫藥股份有限公司96年11月1 日、96年11
    月14日濫用藥物檢驗報告各1 份，暨足與上開檢驗報告相對
    應之尿液檢體對照表各1 件在卷可憑；參之以酵素免疫分析
    或薄層定性分析等方式為初步篩檢者，檢驗結果雖有相當程
    度偽陽性之可能，然以氣（液）相層析、質譜分析之儀器為
    交叉確認者，檢驗結果出現偽陽性之機率則極低，因而具有
    公信力，核足為對涉嫌人不利之認定；暨一般人注射海洛因
    經體內吸收代謝約30分鐘以後，乃轉換以嗎啡為主要成份（
    主要型態），陸續隨尿液排出體外，並以最初6 至12小時之
    排泄量最多。若以日計，約有80% 之毒品代謝物（嗎啡），
    可在注射後24小時以內隨尿液排出體外，至其他剩餘劑量則
    可在數日內分別隨尿液排出體外；尤以「毒品施用後於尿液
    、血液中可檢出之最大時限，與施用劑量、施用頻率、施用
    方式、施用者飲水量之多寡、個人體質、代謝情況、檢體收
    集時間點及所用檢測方法之靈敏度等因素有關，因個案而異
    。依據Clarke's Isolation Identification of Drugs第二
    版記載，血液中藥物之半衰期（濃度減半所需時間）分別為
    古柯鹼0.7-1.5 小時、海洛因3 分鐘（其代謝物為嗎啡2-3
    小時）、嗎啡2-3 小時、大麻20-36 小時、安非他命12小時
    （當尿液偏酸性時，為4-8 小時）、甲基安非他命9 小時、
    Ketamine 2-4小時，而MDMA約8.49小時。一般於尿液中可檢
    出之最大時限，古柯鹼為施用後1-4 天、海洛因2-4 天、嗎
    啡2-4 天、大麻1-10天、安非他命1-4 天、甲基安非他命1-
    5 天、MDMA1-4 天、MDA 1-4 天、Ketamine2-4 天。」此復
    曾經法務部調查局以90年4 月12日陸(一)字第90133335號函
    、行政院衛生署藥物食品檢驗局以92年7 月23日管檢字第09
    20005609號函釋在案。勾稽以觀，足見被告於本院審理時之
    任意性自白，與事實相符，堪可採信。再者，被告查有如本
    判決事實欄一所載施用毒品之前案紀錄。觀諸卷附臺灣高等
    法院被告前案紀錄表、不起訴處分書之內容即明。從而，本
    案事證明確，被告於初犯施用毒品案件之五年以內，再犯施
    用毒品之犯行，堪可認定，應依法論科。
二、論罪科刑：
  (一)查海洛因、安非他命類分別係毒品危害防制條例所列管之第
    一級、第二級毒品，此為該條例第二條第二項第一款、第二
    款所明定。按犯毒品危害防制條例第十條之罪（施用毒品罪
    ）者，檢察官應聲請法院裁定，令被告入勒戒處所觀察、勒
    戒，經勒戒處所陳報，認受觀察、勒戒人無繼續施用毒品傾
    向者，應即釋放，並為不起訴之處分；認有繼續施用毒品傾
    向者，即應聲請法院裁定令入戒治處所強制戒治，俟強制戒
    治期滿釋放，再為不起訴之處分。惟依上揭規定觀察勒戒或
    強制戒治執行完畢釋放後，五年內再犯毒品危害防制條例第
    十條之罪（施用毒品罪）者，檢察官即應依法追訴，毒品危
    害防制條例第二十條第一項、第二項、第二十三條第二項分
    別定有明文。
  (二)核被告於初犯施用毒品案件以後之五年以內，分別於96年10
    月21日、96年10月31日，再犯施用第一級毒品海洛因之行為
    ，均係犯毒品危害防制條例第十條第一項之施用第一級毒品
    罪。被告先、後持有第一級毒品海洛因之低度行為，各應為
    施用第一級毒品之高度行為所吸收，均不另論罪。
  (三)查起訴書雖誤繕被告施用毒品之時間、地點，然此業據蒞庭
    檢察官於未變動其社會基本事實同一性之前提下，當庭更正
    如本判決事實欄之所載，此有本院審判筆錄在卷可稽；核此
    更正範圍，亦無礙於原起訴所特定之事實。本於檢察一體之
    原則，本院當以蒞庭檢察官所到庭更正者，為起訴所指之犯
    罪時、地。
  (五)被告所犯上開二罪，犯意各別，行為互殊，應予分論併罰。
  (六)本院審酌被告犯罪之動機、吸食頻率、曾有施用毒品之前科
    仍不知戒除，惟慮及其犯後坦承犯行、所犯乃戕害自己身心
    健康，尚未危及他人等一切情狀，分別量處如主文所示之刑
    ，併定其應執行之刑。末以，犯罪在96年4 月24日以前，且
    所犯復非「中華民國九十六年罪犯減刑條例第三條第一項所
    列各罪且經宣告死刑、無期徒刑或逾有期徒刑一年六月之刑
    」者，方得適用中華民國九十六年罪犯減刑條例第二條第一
    項第三款減其刑期或金額二分之一。茲就本案而論，被告實
    行犯罪之時間，既係96年10月21日、96年10月31日（詳如前
    述），則其當與旨揭減刑要件不符，而無從邀此減刑之寬典
    。從而，本案尚不在應適用中華民國九十六年罪犯減刑條例
    第二條第一項第三款規定予以減刑之列，併此指明。
據上論斷，應依刑事訴訟法第二百七十三條之一第一項、第二百
九十九條第一項前段，毒品危害防制條例第二十三條第二項、第
十條第一項，刑法第十一條前段、第五十一條第五款，判決如主
文。
本案經檢察官乙○○到庭執行職務。
中    華    民    國    97    年    3     月    7     日
                  刑事第四庭法  官  王慧惠
以上正本證明與原本無異。
如不服本判決應於收受本判決後10日內向本院提出上訴書狀，其
未敘述上訴理由者，並得於提起上訴後10日內向本院補提理由書
狀（均須按他造當事人之人數附繕本）「切勿逕送上級法院」。
中    華    民    國    97    年    3     月    7     日
                            書記官  王一芳
附錄論罪法條：
毒品危害防制條例第10條第1項
施用第一級毒品者，處 6 月以上 5 年以下有期徒刑。


司法院資訊處製作；財團法人民間司法改革基金會備份。
